【裁判字號】    95,裁,353
【裁判日期】    950223
【裁判案由】    申租公有土地
【裁判全文】
最  高  行  政  法  院  裁  定
                                     95年度裁字第00353號
抗  告  人  丙○○
            戊○○
            乙○○
            丁○○
            甲○○
上列抗告人因與相對人財政部國有財產局間申租公有土地事件，
對於中華民國94年3月31日臺北高等行政法院93年度訴字第3989
號裁定提起抗告，本院裁定如下︰
    主  文
抗告駁回。
抗告訴訟費用由抗告人負擔。
    理  由
一、本件抗告意旨略謂：抗告人向相對人所屬臺灣北區辦事處桃
    園分處申請承租桃園縣中壢市○○○段舊社小段第255之7地
    號國有非公用土地，遭該分處錯誤適用國有非公用不動產出
    租管理辦法第21條第1、2項規定，依同辦法第24條第1項第1
    款規定，註銷抗告人之申租案。雙方尚未締結任何私法上契
    約，抗告人尤未主張已租用或有優先承購權，並未存有私權
    爭執，而係原處分機關適用行政法規違法，損害抗告人之權
    益。抗告人得提起訴願及行政訴訟以救濟。抗告人循序提起
    課以義務訴訟，原法院竟以涉私權爭執，起訴為不合法，裁
    定駁回抗告人之訴，實有適用法規不當及不備理由之違法等
    語。
二、查原裁定係以：抗告人向相對人所屬臺灣北區辦事處桃園分
    處申請承租前述土地，經該分處以所附證明文件不合，通知
    限期補正，惟抗告人逾期未補正，該分處乃於93年5月26日
    以台財產北桃2字第0930005122號函通知註銷抗告人之申租
    案。抗告人不服，核屬與行政機關間私權爭執，竟提起訴願
    ，訴願決定從程序上駁回其訴願，尚無不合。抗告人復提起
    行政訴訟，並非合法等情，因而駁回抗告人之起訴。
三、本院經核原裁定並無不合。按國有財產法第5章第1節自第42
    條至第45條，規定國有非公用財產以出租方式而收益之內容
    ，乃由國有財產局基於非公用財產管理之需要，代表國家與
    私人間成立租賃契約，無為公益之目的，本質上為財產權對
    價利用之私權關係。財政部依國有財產法第42條第4項授權
    訂定國有非公用不動產出租管理辦法，均屬處理出租之私權
    關係事務之內容。適用該辦法處理國有非公用財產之出租事
    宜，與人民發生之爭執，無論為租約應否成立，如何履行，
    是否解除或終止，性質上均屬私權爭執，非公法上之爭議，
    不屬行政法院之權限。查抗告人申請承租上述非共用土地，
    相對人所屬臺灣北區辦事處桃園分處註銷其申租案，予以拒
    絕，抗告人爭執而提起行政訴訟，原裁定認為非屬行政法院
    之權限，參考上述說明，並無違誤。抗告意旨徒以尚未成立
    租約，即認為無私權爭執，指原裁定為違法，並不可採。抗
    告為無理由，應予駁回。
四、依行政訴訟法第104條、民事訴訟法第95條、第78條、第85
    條第1項前段，裁定如主文。
中    華    民    國    95    年    2     月    23    日
                  第五庭審判長法  官  蔡  進  田
                              法  官  黃  合  文
                              法  官  吳  明  鴻
                              法  官  林  茂  權
                              法  官  鄭  小  康
以  上  正  本  證  明  與  原  本  無  異
中    華    民    國    95    年    2     月    23    日
                              書記官  邱  彰  德


司法院資訊處製作；財團法人民間司法改革基金會備份。
